【裁判字號】    89,上易,168
【裁判日期】    890418
【裁判案由】    妨害名譽
【裁判全文】
臺灣高等法院臺南分院刑事判決              八十九年度上易字第一六八號    Ｇ
      上  訴  人  臺灣嘉義地方法院檢察署檢察官
      上  訴  人
      即  被  告  丙○○○
      選任辯護人  林  俊  生
右上訴人因被告妨害名譽案件，不服臺灣嘉義地方法院八十八年度易字第一二三０號
中華民國八十八年十一月二十四日第一審判決（起訴案號：臺灣嘉義地方法院檢察署
八十八年度偵字第五八四三號），提起上訴，本院判決如左：
      主      文
上訴駁回。
      事      實
一、丙○○○與丁○○○係妯娌關係，二人平日相處不睦，丙○○○竟基於意圖散佈
    於眾毀損他人名譽之概括犯意，連續於八十八年二月中旬（即農曆過完年後）在
    嘉義縣民雄鄉福權村福權十三號己○○○住處廣場後面，對己○○○稱：「丁○○○偷我的雞及鍋蓋」等語；又於八十八年四月四日左右在不詳地點，向蔡何明
    蓉稱：「丁○○○偷我的雞」等語；又於八十八年七月二十七日下午五時許在福
    權村十五號前，對甲○稱：「丁○○○偷我的雞」等語，將此足以毀損丁○○○
    名譽之事，四處指摘傳播。
二、案經丁○○○訴請臺灣嘉義地方法院檢察署檢察官偵查起訴。
      理      由
一、訊之上訴人即被告丙○○○矢口否認有何妨害名譽之犯行，辯稱：伊未曾講述前
    揭足以毀損丁○○○名譽事項云云。惟查前揭犯罪事實，業據告訴人丁○○○指
    訴歷歷，核與證人己○○○、蔡何明蓉、乙○○○於偵查中、原審查審理及本院
    調查中證述情節相符，被告所辯顯係事後卸責之詞，自不足採，本件事證明確，
    被告犯行洵堪認定。
二、查被告丙○○○以足以毀損丁○○○名譽事項指摘傳播，核其所為，係犯刑法第
    三百十條第一項之誹謗罪。被告先後多次犯行，時間緊接，構成要件亦復相同，
    顯基於概括犯意而為，應依連續犯之規定論以一罪，並加重其刑。原審以被告罪
    證明確，因予適用刑法第五十六條、第三百十條第一項、第四十一條、罰金罰鍰
    提高標準條例第一條前段、第二條，並審酌被告犯罪動機、目的、生活狀況、智
    識程度、手段及犯罪後態度等一切情狀，量處拘役二十日，並諭知如易科罰金以
    三百元折算一日之折算標準。本院經核原判決認事用法俱無不合，量刑亦屬妥適
    ，被告上訴意旨，仍執前詞，否認犯罪，以及檢察官上訴意旨循告訴人聲請，指
    摘原判決量刑寬縱，均無理由，俱應駁回。
三、公訴意旨另以：丙○○○於八十六年間在嘉義縣民雄鄉福權村內之不詳地點對戊○○稱：「丁○○○偷我的碗斗（應屬舊式飯鍋）」等語，因認該部分亦犯刑法
    第三百十條第一項毀謗罪嫌云云。惟查告訴乃論之罪，其告訴已逾告訴期間者，
    應諭知不受理之判決，且告訴乃論之罪，其告訴應自得為告訴之人知悉犯人之時
    起，於六個月內為之，刑事訴訟法第三百零三條第三款、第二百三十八條第一項
    分別著有明文；而刑法第三百十條第一項之誹謗罪須告訴乃論，同法第三百十四
    條亦有規定。按戊○○於原審審理時證稱將被告告訴渠「丁○○○偷我的碗斗」
    等語轉告告訴人丁○○○之時間，與告訴人丁○○○提出告訴之時間，相距已半
    年多。依前揭規定，此部分犯罪事實，丁○○○之告訴已逾告訴期間，本應諭知
    不受理之判決，惟因公訴人認此部分與前開有罪部分有裁判上一罪之關係，原判
    決爰就該部分不另為不受理之諭知，於法亦無不合，併此敘明。
據上論斷，應依刑事訴訟法第三百六十八條，判決如主文。
本案經檢察官曾顯智到庭執行職務。
中    華    民    國      八十九      年      四      月      十八      日
                                  臺灣高等法院臺南分院刑事第五庭
                                      審判長法官  茆    臺    雲
                                            法官  蔡    長    林
                                            法官  李    文    福
右正本證明與原本無異。
不得上訴。
                                      法院書記官  徐    瑞    清
中    華    民    國      八十九      年      四      月     十九       日
附錄：本判決論罪法條
刑法第三百十條第一項：意圖散布於眾而指摘或傳述足以毀損他人名譽之事者，為誹
                      謗罪，處一年以下有期徒刑、拘役或五百元以下罰金。


司法院資訊處製作；財團法人民間司法改革基金會備份。
